臺灣高等法院刑事判決　　　　　　　100年度交上易字第221號
上　訴　人　臺灣臺北地方法院檢察署檢察官
上　訴　人
即　被　告　尤慧敏
上列上訴人因被告過失傷害案件，不服臺灣臺北地方法院 100年
度交易字第61號，中華民國100年6月14日第一審判決（起訴案號
：臺灣臺北地方法院檢察署99年度偵字第27965號） ，提起上訴
，本院判決如下：
    主  文
上訴駁回。
尤慧敏緩刑貳年；並應向朱致成支付新臺幣肆拾萬元之損害賠償
，其支付方法為：自民國一百零一年一月五日起，按月於每月五
日前支付新臺幣捌仟元，至清償完畢止，如一期不履行，視為全
部到期。
    事  實
一、尤慧敏於民國99年5月8日凌晨3時50分許，駕駛車牌號碼673
    2─EK號自用小客車，沿臺北市○○○路○段西往東方向內側
    第2車道之左轉專用車道，直行行駛，行經該路與羅斯福路3
    段 316巷口時，本應注意車輛行駛至交岔路口，其行進、轉
    彎應遵守燈光號誌之指示行駛，而依當時情形，又無不能注
    意之情事，竟違反號誌管制，在其直行行駛方向之號誌為紅
    燈，尚未轉為綠燈時，即貿然闖越紅燈而直行，適朱致成騎
    乘車牌號碼GCW─856號普通重型機車，沿臺北市○○○路 ○
    段 316巷南往北方向行駛，於行經該交岔路口時，見狀閃避
    不及，該機車前車頭與尤慧敏駕駛之上開車輛右側車身發生
    碰撞事故，以致朱致成人、車倒地，並造成朱致成受有頭部
    外傷併腦挫傷、多處顱內出血及水腦症等傷害。尤慧敏於肇
    事後，於有偵查犯罪職權之機關或公務員發覺其犯罪前，主
    動向到場之臺北市政府警察局中正第二分局交通分隊警員表
    明其係肇事車輛之駕駛人，並接受裁判。
二、案經朱致成訴由臺灣臺北地方法院檢察署檢察官偵查起訴。
    理  由
壹、證據能力部分：
一、按被告以外之人（包括證人、鑑定人、告訴人、被害人及共
    同被告等）於審判外之陳述雖不符刑事訴訟法第159條之1至
    之4等4條之規定，而經當事人於審判程序同意作為證據，法
    院審酌該言詞陳述或書面陳述作成時之情況，認為適當者，
    亦得為證據；當事人、代理人或辯護人於法院調查證據時，
    知有刑事訴訟法第159條第1項不得為證據之情形，而未於言
    詞辯論終結前聲明異議者，視為有前項之同意，同法第 159
    條之 5定有明文。立法意旨在於傳聞證據未經當事人之反對
    詰問予以核實，原則上先予排除。惟若當事人已放棄反對詰
    問權，於審判程序中表明同意該等傳聞證據可作為證據；或
    於言詞辯論終結前未聲明異議，基於尊重當事人對傳聞證據
    之處分權，及證據資料愈豐富，愈有助於真實發見之理念，
    且強化言詞辯論主義，使訴訟程序得以順暢進行，上開傳聞
    證據亦均具有證據能力。查本件下列所引用之被告以外之人
    於審判外之供述證據，因檢察官及被告尤慧敏均已於原審及
    本院審理時表示無意見（見原審卷第30頁，本院卷第50頁）
    ，且迄至言詞辯論終結前均未聲明異議，而本院審酌下列所
    引用之供述證據資料製作時之情況，無證明力明顯過低之瑕
    疵，認以之作為證據應屬適當，故揆諸前開規定，認前揭證
    據資料應有證據能力。
二、本院下列所引用卷內之文書證據、證物部分，並無證據證明
    係公務員違背法定程序所取得，且檢察官、被告於本院亦未
    主張排除其證據能力，且迄本院辯論終結前均未表示異議，
    本院審酌該等文書證據、證物均無顯不可信之情況與不得作
    為證據之情形，依刑事訴訟法第158條之4反面解釋及 159條
    之4之規定，均認有證據能力。
貳、實體部分：
一、訊據被告坦承有於99年5月8日凌晨 3時50分許，駕駛車牌號
    碼6732─EK號自用小客車，沿臺北市○○○路 ○段西往東方
    向，直行行駛，行經該路與羅斯福路3段316巷口時，與告訴
    人朱致成騎乘之車牌號碼GCW─856號普通重型機車（沿臺北
    市○○○路○段316巷南往北方向行駛），發生碰撞事故（朱
    致成所騎乘之機車前車頭與被告所駕駛之車輛右側車身碰撞
    ），告訴人人、車倒地，且因此受傷等事實不諱，核與證人
    即告訴人朱致成於偵查中證述情形互核大致相符（見偵字卷
    第10頁）；此外，復有99年5月8日臺北市政府警察局交通警
    察大隊道路交通事故初步分析研判表、道路交通事故現場圖
    、道路交通補充資料表、交通事故談話紀錄表、道路交通事
    故調查報告表(一)(二)、現場照片28張等在卷可佐（見發查字卷
    第21至27頁、第31至44頁）。而本件告訴人因上開撞擊受有
    頭部外傷併腦挫傷、多處顱內出血及水腦症等傷害，亦有99
    年6月8日國防醫學院三軍總醫院附設民眾診療服務處診斷證
    明書乙紙在卷可稽（見他字卷第9頁），自堪認為真實。
二、被告雖否認有何過失傷害犯行，於原審及本院均辯稱：其事
    後回想，當天係行駛在直行車道，經過路口時是綠燈，之後
    才由綠燈轉變成黃燈，是告訴人騎乘機車突然闖出來才發生
    本件車禍，其沒有闖紅燈，並無過失云云。另提出案發後現
    場補拍光碟主張被告所行駛路口距離相當長，當被告行駛方
    向之號誌燈轉變為黃燈，再由黃燈轉紅燈時，尚有多台進入
    路口車輛，在不斷前行，欲證其並無闖紅燈。經查：
  (一)有關被告究行駛在內側第 2車道之左轉專用車道，或行駛在
    內側第 3車道之直行車道乙節，被告於99年5月8日事故發生
    當日警詢時供稱：「我確定我行駛內側第 2車道，平常很少
    開車，不知道是左轉車道，肇事後才知道是左轉車道」（見
    發查字卷第24頁） ，於同年12月22日偵查中亦供稱：「...
    我記得我是在靠近公車車道的那個車道行駛，車禍發生後就
    轉入公車道，我當時行駛的車道應該是左轉車道」（見偵字
    卷第7頁），於原審100年 2月22日審理時復供稱：「我的原
    意是要直行，我沒有注意到那是指示左轉的車道」（見原審
    卷第15頁）；參以本件係告訴人所騎乘之機車前車頭與被告
    駕駛之車輛右側車身發生碰撞，此有道路交通事故補充資料
    表附卷可稽（見發查字卷第23頁），亦為被告所是認，且依
    卷附道路交通事故現場圖（見發查字卷第22頁）所示之機車
    刮地痕及血跡位置，與被告車輛最後係停在公車專用道上等
    情，足認被告前開所述其係行駛在內側第 2車道之左轉專用
    車道乙節，應可採信；且如依被告嗣後所辯係行駛在內側第
    3 車道之直行車道，則機車刮地痕及血跡應不致於靠近公車
    專用道之右側，故其嗣後辯稱係行駛在內側第 3車道之直行
    車道云云，不足採信。
  (二)有關究係被告或告訴人闖紅燈乙節，被告於99年5月8日事故
    發生當日警詢時供稱：「我沿羅斯福路西向東行駛內側第 2
    車道至肇事地點，我不記得行車號誌燈號，我行向旁車同均
    無車輛行駛，我車右側車身與 B車GCW─856重機車沿羅斯福
    路 316巷南往北行駛，前車頭撞擊，肇事前我忘記我行車號
    誌燈燈號為何，肇事後我也沒有看燈號...」 （見發查字卷
    第24頁），於同年11月16日偵查中供稱：「經過我事後回想
    ，我確定我當時進入路口之前是綠燈，進入入口後才綠燈變
    紅燈」（見他字卷第18頁），於同年12月22日偵查中及原審
    審理時則供稱： 「...，我記得我進入路口前是綠燈，進入
    路口後是綠燈轉黃燈...」（見偵字卷第6頁）、 「...，我
    事後回想當天我經過路口是綠燈，之後才由綠燈轉變成黃燈
    」（見原審卷第13頁背面），核其前後供述已有不一，而有
    所隱瞞，是被告供稱其沒有闖紅燈乙節，已難輕信。又依告
    訴人於偵查中證稱：「我從台大對面年青人眼鏡那條巷子，
    即羅斯福路 316巷出來，我騎GCW856機車，我等到變綠燈才
    騎，之後就不醒人事了」等語（見偵字卷第10頁）；且本件
    事故發生之交岔路口車道佈設配置有公車專用道，需依專用
    號誌燈號行止，該路口於事故發生當時預設時制為「特殊三
    時相」方式運作，第1時相為羅斯福路雙向直行及右轉，第2
    時相為羅斯福路紅燈左轉、羅斯福路3段316巷直行及右轉，
    第 3時相為羅斯福路紅燈右轉等情，有臺北市交通管制工程
    處100年4月28日函附卷足憑（見原審卷第18頁）；告訴人已
    明確指稱己身是依循綠燈指示即上述第 2時相而為行進，並
    無闖越紅燈之情事，則被告於第 2時相之燈號直行方向應為
    紅燈甚明。再者，有無肇事責任，依一般人之經驗，應於第
    一時間釐清，而被告在案發最接近的時點，竟稱不記得行車
    燈號，猶待事隔多月回想始確認燈號為綠燈，有違常情，參
    以其案發時，明確供陳係行駛左轉車道，審理時又改稱行駛
    直行車道，關鍵肇事責任之認定時點，其供述反覆，顯有意
    規避責任，不言而諭。基此，足認被告確實有於上開時、地
    ，駕駛車輛，未遵守道路交通號誌之指示，闖越紅燈而直行
    ，至為明確。而被告有未依號誌指示行駛之違規行為，為肇
    事原因，告訴人無肇事原因，此亦為臺北市車輛行車事故鑑
    定委員會鑑定意見及臺北市車輛行車事故鑑定覆議委員會鑑
    定意見（見他字卷第4至6頁、第86至87頁）所同認，應堪採
    信。至被告所提之現場光碟乃事發後現場路況及其車流，無
    法還原事故之現場，於本件肇事責任之判定，並無助益，不
    能為被告有利之認定，併予敘明。
三、按汽車行駛至交岔路口，應遵守燈光號誌或交通指揮人員之
    指揮，道路交通安全規則第 102條第1項第1款定有明文。被
    告為領有駕駛執照之人，自當對此知之甚稔。被告於前開時
    、地沿臺北市○○○路 ○段西往東方向直行行駛，行經該路
    與羅斯福路3段316巷口時，本應注意車輛行駛至交岔路口，
    其行進、轉彎應遵守燈光號誌之指示行駛，而依當時事故地
    點復無不能注意上開規定之情事，被告並無不能注意之情，
    其竟疏不注意違反上開規定，以致肇事，致人受傷，其駕駛
    行為有過失甚為明確。本件告訴人因本件車禍受傷，與被告
    之過失行為間並有相當因果關係。從而，本件事證明確，被
    告過失傷害犯行洵堪認定。
四、核被告所為，係犯刑法第284條第1項前段之過失傷害罪。又
    其於肇事後，於有偵查犯罪職權之機關或公務員發覺其犯罪
    前，主動向到場之臺北市政府警察局中正第二分局交通分隊
    警員表明其係肇事車輛之駕駛人，並接受裁判等情，有北市
    ○○○○○道路交通事故肇事人自首情形紀錄表 1份在卷足
    憑（見發查字卷第28頁），核與自首規定相符，應依刑法第
    62條前段規定，減輕其刑。原審以被告犯罪事證明確，本同
    上見解，適用刑法第284條第1項前段、第62條，並審酌被告
    素行、過失程度、告訴人因本件車禍所受傷害之程度、被告
    犯後態度等一切情狀，量處有期徒刑 5月，並諭知易科罰金
    之折算標準。其認事用法，均無不合。
五、檢察官上訴意旨以告訴人所受之傷，經醫師於腦部設置引流
    管，且須終身留置於腦內，應屬重傷之程度，而被告事後一
    再否認犯行，且未能與被告達成和解，原審量刑過輕等語。
    被告上訴則仍執未闖紅燈，並無過失且量刑亦有過重為辯。
    查被告因本件事故認定肇事責任已如上述，其上訴辯稱無過
    失，尚嫌無據。至檢察官所指被告責任應負重傷害刑責乙節
    ，按刑法第10條第4項第6款所謂其他於身體或健康有重大不
    治或難治之傷害，係指傷害重大，且不能治療或難於治療而
    言（參照最高法院29年上字第685號判例意旨）。 經查本件
    告訴人因被告過失而生交通事故，致其頭部外傷併腦出血及
    水腦症，經國防醫學院三軍總醫院診治：其送院時意識不清
    ，經急救插氣管內管及緊急手術治療，依 100年7月5日門診
    複診所見，其意識清楚，有該院 100年9月9日院三醫勤字第
    1000013964號函附本院卷可稽。又其前腦內有裝腦室腹腔引
    流管（永久性），不宜劇烈運動，亦有該院民眾診療服務處
    100年10月25日北市衛醫字第 0501110514號診斷證明書附本
    院卷足憑，是以告訴人經手術治療後，意識清楚，僅不宜劇
    烈運動，揆之前揭說明，顯與重傷害之要件尚有未合，檢察
    官認被告應構成過失傷害致重傷，洵屬誤會。而原審以被告
    傷勢非輕（且未與被害人和解），處以有期徒刑 5月，併諭
    知易科罰金標準，量刑亦稱妥適。被告主張量刑過重，檢察
    官則主量刑過輕，均囿於立場，非持平之論，其等上訴均無
    理由，應予駁回。
六、末查，被告未曾因故意犯罪受有期徒刑以上刑之宣告，有本
    院被告前案紀錄表可查，其因一時失慮致犯本罪，偶罹刑典
    ，並與告訴人達成和解，由被告賠償告訴人新臺幣（下同）
    90萬元，於雙方簽訂協議書之日，業已賠償50萬元，其餘40
    萬元部分，自民國101年1月5日起分50期償付，每期1個月，
    每月支付8,000元，該款項應於每月5日以前匯到乙方所指定
    之戶頭，如一期不履行，視為全部到期，此有和解協議書 1
    份在卷可憑，本院認被告經此科刑教訓，當知所警惕而無再
    犯之虞，其所受刑之宣告，以暫不執行為適當，爰併宣告緩
    刑 2年，以啟自新。若被告未能履行前揭所示向被害人為給
    付之負擔而情節重大，依刑法第75條之 1第1項第4款之規定
    ，得為撤銷緩刑之宣告，併此敘明。
據上論斷，應依刑事訴訟法第368條，刑法第74條第1項第 1款、
第2項第3款，判決如主文。
本案經檢察官林秀濤到庭執行職務。
中    華    民    國   100    年    12    月    20    日
                  刑事第二庭  審判長法  官  洪光燦
                                    法  官  蘇素娥
                                    法  官  宋松璟
以上正本證明與原本無異。
不得上訴。
                                    書記官  陳樂觀
中    華    民    國   100    年    12    月    20    日
附錄本案論罪科刑法條
中華民國刑法第284條
因過失傷害人者，處6月以下有期徒刑、拘役或5百元以下罰金，
致重傷者，處1年以下有期徒刑、拘役或5百元以下罰金。
從事業務之人，因業務上之過失傷害人者，處1年以下有期徒刑
、拘役或1千元以下罰金，致重傷者，處3年以下有期徒刑、拘役
或2千元以下罰金。